【裁判字號】    97,交簡上,187
【裁判日期】    970915
【裁判案由】    過失傷害
【裁判全文】
臺灣桃園地方法院刑事判決           97年度交簡上字第187號
上  訴  人
即  被  告  丙○○
上列上訴人即被告因過失傷害案件，不服本院簡易庭於民國97年
5 月21日所為之97年度壢交簡字第1037號刑事簡易判決（原檢察
官聲請簡易判決處刑案號：97年度偵字第2604號），提起上訴，
本院管轄第二審合議庭判決如下：
    主  文
上訴駁回。
    事  實
一、丙○○於民國96年9 月26日13時20分許，騎乘車牌號碼CW8
    －080 號重型機車，沿桃園縣八德市○○路北向行駛，行經
    行政院衛生署桃園醫院（下稱桃園醫院）前處T 字型路口時
    ，本應注意車前狀況，並隨時採取必要之安全措施，且依當
    時天候晴、日間自然光線、柏油路面、路面乾燥、無缺陷、
    無障礙物、視距良好、行車管制號誌運作正常，依其智識、
    能力又無不能注意之情事，竟疏未注意車前狀況，仍貿然直
    行，適有甲○○騎乘車牌號碼BWP －273 號重型機車於丙○○前方亦沿桃園縣八德市○○路行駛而途經該路口，擬二段
    式左轉進入桃園醫院，亦疏未注意將所騎乘之重型機車完全
    停等於路旁，仍以腳著地慢慢往前移動準備直行進入桃園醫
    院，丙○○見狀煞避不及，兩車遂發生碰撞，致甲○○人車
    倒地，因而受有頭部外傷併腦內出血、左肩擦傷、左肘擦傷
    及左臀瘀傷等傷害，後經警方據報到場處理，而知悉上情。
二、案經甲○○訴由桃園縣政府警察局八德分局報請臺灣桃園地
    法院檢察署檢察官聲請簡易判決處刑。
    理  由
一、訊據被告丙○○於本院審理中固不否認有騎乘重型機車行經
    上開T 字型路口，並與告訴人甲○○發生交通事故，其有未
    注意車前狀況之過失，惟辯稱：在與甲○○發生車禍前，伊
    有看見甲○○所騎乘的機車，當時伊是在中華路往桃園市的
    方向，車行方向是綠燈，甲○○的車行方向是在中華路往桃
    園醫院，甲○○的方向是紅燈，但是伊認為甲○○當時並非
    處於停等的情形，有往前移動，因為沒有人會在等紅燈的時
    候，把車子停在中線車道的位置，所以伊認為甲○○有在移
    動，甲○○的機車是停在靠近中線、外線車道的分隔線上，
    伊在想甲○○的行向是往何處，因為當時伊的兩側有很多車
    輛，車流量相當大，伊要作危機處理，伊就將伊的車子往左
    邊偏，之後就發生碰撞，伊的機車倒地，本件伊雖然有過失
    ，但是過失的程度很低云云。經查：
  (一)被告於前揭時、地，騎乘車牌號碼CW8 －080 號重型機車，
    與告訴人甲○○所騎乘之車牌號碼BWP －273 號重型機車發
    生碰撞，致告訴人甲○○受有傷害等情，業經被告於檢察官
    訊問及本院審理中坦承不諱，並據證人甲○○、乙○○於警
    詢、檢察官訊問及本院審理中證述明確，復有道路交通事故
    現場圖、道路交通事故調查報告表(一)(二)各1 份及桃園醫院診
    斷證明書2 份在卷可稽（見偵卷第13頁至第18頁），此部分
    之事實，堪認屬實。
  (二)被告於警詢時雖辯稱：伊不清楚車牌號碼BMP －273 號重型
    機車之行進方向，也不清楚有無與該車輛發生碰撞，伊可能
    是為了閃避車輛導致自己跌倒，伊也不清楚車牌號碼BMP －
    273 號重型機車騎士為何倒地受傷云云（見偵卷第5 頁至第
    6 頁），觀諸被告於案發後5 日（即96年10月1 日）即至桃
    園縣政府警察局八德交通小隊製作警詢筆錄，於當時應對於
    案情情節記憶最清晰，被告卻供述不知為何發生車禍，且不
    知何人與告訴人甲○○發生交通事故，被告於檢察官訊問及
    本院審理中卻可清楚描述車禍發生之過程，被告於警詢之供
    述，顯為卸責之詞，不足採信。
  (三)被告於本院審理時雖辯稱：其縱有過失，亦屬輕微云云。惟
    被告於檢察官偵查及本院審理時均不否認於發生交通事故前
    即有看見告訴人甲○○在其前方距離10公尺之處等情，另據
    證人乙○○於警詢及本院審理時證述：當天伊從中壢往桃園
    的方向行駛，至事故地點時，發現甲○○所騎乘之機車車頭
    對著桃園醫院，甲○○有輕輕的補油門，甲○○的腳也有踏
    在地面上稍微往前移動，速度沒有很快，甲○○從馬路的最
    外側向前移動到中線車道處，被告為閃避甲○○所騎乘的機
    車而往左閃躲，兩部車就發生車禍，甲○○所騎乘的機車前
    車頭與被告所騎乘的機車右側發生撞擊，伊因為煞車不及，
    所以才又與甲○○所騎乘的機車發生碰撞等語（見偵卷第12
    頁、本院簡上卷第51頁至第59頁），足資證明告訴人甲○○
    並非突然騎乘機車出現於被告之前，被告自無猝不及防之情
    形可言，被告顯因未注意車前狀況，以致無法及時閃避告訴
    人甲○○，而釀成本件交通事故之發生。
  (四)證人甲○○於本院審理時雖證述：96年9 月26日伊從住處出
    發要到桃園醫院，當日13時20分許，伊騎乘車牌號碼BWP －
    273 號重型機車在桃園縣八德市○○路桃園醫院前面路口處
    與被告所騎乘的重型機車發生車禍，伊當時的方向是在中華
    路上從中壢往桃園醫院的方向，是行駛在最外側車道上，後
    來停在T 字型的路口要直行進入醫院，伊的機車車頭已經轉
    向桃園醫院的方向等綠燈，約等了1 分鐘左右就發生車禍，
    車禍發生之前伊沒有注意左方有無來車，伊就是靠邊，也沒
    有將機車往前移動，車禍撞擊的位置就是在路邊有公車站牌
    的地方，就是最外側的車道，車禍發生之後，伊就昏倒了，
    不知道倒地的位置為何云云（見本院簡上卷第36頁至第39頁
    ），惟據證人乙○○於本院審理時證述：在車禍發生之前，
    甲○○有從馬路的最外側向前移動到中線車道處等語（見本
    院簡上卷第57頁），觀諸證人乙○○與被告、證人甲○○均
    不相識，當無虛偽陳述以誣陷被告或證人甲○○之必要，顯
    見證人乙○○證述之內容應具有相當之可信度；另參酌車禍
    發生之後，證人甲○○之重型機車倒地位置係位在中華路外
    線車道與中線車道之分隔線旁行人穿越道上，此亦有道路交
    通事故現場圖1 份及現場照片3 幀附卷可佐，顯見證人甲○○於車禍發生前，並未緊鄰路旁暫停，而將所騎乘之重型機
    車移動至外線車道與中線車道之分隔線旁行人穿越道上，證
    人甲○○上開證述之內容，顯有避責之嫌，而不足採信。
  (五)復按汽車行駛時，駕駛人應注意車前狀況，並隨時採取必要
    之安全措施，道路交通安全規則第94條第3 項定有明文。而
    本件被告考領有普通重型機車駕駛執照，此有其駕駛執照1
    份附卷可參（參見偵卷第19頁），更應對上開規定理當知之
    甚詳，騎乘車輛時應注意上揭規定並確實遵守之，再依上開
    道路交通事故調查報告表(一)所載，本件道路交通事故發生當
    時天候晴，日間自然光線，柏油路面乾燥無缺陷，道路無障
    礙物，視距良好，且依被告自身之智識、能力亦無不能注意
    之情事，竟因疏未注意上揭注意義務而肇生本件道路交通事
    故，並致告訴人甲○○受有前開傷害，益徵被告就本件道路
    交通事故之發生確有過失，灼然甚明。
  (六)又告訴人甲○○確因本件道路交通事故受有前開傷害之事實
    ，亦有桃園醫院診斷證明書2 份在卷可稽（見偵卷第17頁至
    第18頁），足徵被告未盡其上揭注意義務肇事致告訴人甲○○受有前開傷害，二者間具有相當因果關係。至告訴人甲○○於案發當時雖亦有疏未注意將機車完全停等於路旁，仍慢
    慢往前移動準備直行進入桃園醫院，致發生本件道路交通事
    故之肇事情事，此固亦違反道路交通管理處罰條例及道路交
    通安全規則之相關規定，已如前述，惟刑事責任之認定，並
    不因告訴人甲○○與有過失，而免除被告之過失責任，告訴
    人甲○○與有過失之情節輕重，僅係酌定雙方民事上損害賠
    償責任之依據，並不影響被告所犯刑事責任之罪責，併此敘
    明。
  (七)綜上所述，足認被告前揭所辯，顯屬事後避重就輕之詞，不
    足採信。從而，本件事證已臻明確，被告犯行洵堪認定，應
    予依法論科。
二、核被告所為，係犯刑法第284 條第1 項前段之過失傷害罪。
    又被告於本件交通事故發生後，經員警至桃園醫院急診室處
    理時，被告否認有駕車肇事，業據證人即承辦員警李宏祥於
    本院審理時證述明確（見本院簡上卷第61頁至第62頁），被
    告並無自首規定之適用，附此敘明。原審以被告上揭罪證明
    確，適用刑事訴訟法第449 條第1 項、刑法第284 條第1 項
    前段、第41條第1 項前段、刑法施行法第1 條之1 第1 項、
    第2 項前段之規定，並審酌被告因過失致人受傷，告訴人甲○○所受之傷勢，被告過失之程度，告訴人甲○○與有過失
    之情節，被告尚未能與告訴人甲○○達成民事和解，坦認犯
    行態度尚佳，兼衡其品行、智識程度等一切情狀，量處被告
    拘役50日，並諭知易科罰金之折算標準，以示懲儆，認事用
    法均無不合，量刑亦無不當。被告上訴意旨略以：其縱有過
    失，過失程度亦屬輕微云云，認原審判刑不當，自無理由，
    應予駁回。
據上論斷，應依刑事訴訟法第455 條之1 第1 項、第3 項、第36
8 條，判決如主文。
本案經檢察官蔡如惠到庭執行職務。
中    華    民    國    97    年    9     月    15    日
                  交通法庭  審判長法  官  袁雪華
                                  法  官  陳可薇
                                  法  官  張淑華
以上正本證明與原本無異
本判決不得上訴
                                  書記官  鄭嘉惠
中    華    民    國    97    年    9    月    15    日
附錄本案論罪科刑法條
中華民國刑法第284條
（過失傷害罪）
因過失傷害人者，處 6 月以下有期徒刑、拘役或 5 百元以下罰
金，致重傷者，處1 年以下有期徒刑、拘役或5 百元以下罰金。
從事業務之人，因業務上之過失傷害人者，處 1 年以下有期徒刑
、拘役或1 千元以下罰金，致重傷者，處 3 年以下有期徒刑、
拘役或2 千元以下罰金。


司法院資訊處製作；財團法人民間司法改革基金會備份。
